臺灣桃園地方法院民事判決　　　　　　　 96年度訴字第615號
原　　　告　甲○○
訴訟代理人　林福地律師
被　　　告　戊○○
　　　　　　元亨泰貨運股份有限公司
法定代理人　丁○○
訴訟代理人　丙○○
上列當事人間請求損害賠償事件，於民國96年12月12日辯論終結
，本院判決如下：
    主  文
被告應連帶給付原告新台幣陸拾柒萬參仟捌佰肆拾柒元及自民國
九十六年十月五日起至清償日止，按年息百分之五計算之利息。
原告其餘之訴駁回。
訴訟費用由被告負擔百分之貳拾，餘由原告負擔。
本判決於原告以新台幣貳拾參萬元為被告供擔保後，得假執行。
原告其餘假執行之聲請駁回。
    事實及理由
壹、程序方面：
一、按因侵權行為涉訟者，得由行為地之法院管轄。民事訴訟法
    第15條第1 項定有明文。本件請求損害賠償事件，被告所為
    侵權行為地為國道一號北上47.5公里處（位於桃園縣蘆竹鄉
    ），核屬本院管轄範圍，是被告之住所雖非設於本院轄區內
    ，本院仍有管轄權，先予敘明。
二、按訴狀送達後，原告不得將原訴變更或追加，但擴張或減縮
    應受判決事項之聲明者，不在此限，民事訴訟法第255 條第
    1 項第3 款規定甚明。本件原告原起訴聲明：被告應給付原
    告新台幣（下同）1,478,889 元，及自起訴狀繕本送達被告
    之日起，以年息百分之5 計算之利息，嗣以民國96年10月4
    日民事追加狀追加請求1,822,030 元，核屬擴張應受判決事
    項之聲明者，依上揭法律規定，應予准許，合先敘明。
貳、實體方面：
一、原告起訴主張：其於95年9 月20日下午4 時50分左右駕駛車
    號為F2-2126 自用小貨車（3.5 噸）行駛於國道一號北上車
    道，因右後輪胎破損，乃將車子停靠於47.5公里處附近之路
    肩（位於桃園縣蘆竹鄉），並打開停車警示燈，高速公路拖
    吊車亦隨即趕至，詎料在原告尚查看車胎狀況並與老闆電話
    連繫時，遭被告戊○○駕駛車號602-GA之營業用曳引車撞擊
    車輛左後方，原告並被壓在車號F2-2126 貨車之車輪下拖行
    數公尺，致其受有左側第六及第七根肋骨骨折，左側大腿深
    部撕裂傷併皮膚缺損及股神經皮枝損傷、顏面多處擦傷及撕
    裂傷，傷勢嚴重當場昏迷，被送至長庚醫院急救，歷經5 次
    手術，住院日期長達36天，被告戊○○對原告有上開侵權行
    為，依法應負損害賠償責任。原告所受損害明細如下：(1)醫
    療費用：至96年7 月止共支出107,919 元。原告因臉部受創
    需進行整型治療，預估費用25,000元。(2)工作收入損失：原
    告每月薪資50,000元，自95年9 月20日事發時起算至96年3
    月止，6 個月計為300,000 元。(3)看護費用之支出：原告住
    院期間需他人看護，95年9 月26日至95年9 月30日由母親照
    顧，以每天2,000 元計算，5 天共10,000元；而同年10月1
    日至同年月25日則聘請專業看護照顧，花費54,000元，合計
    64,000元。(4)工作能力減損部分：原告經長庚醫院鑑定後，
    勞動能力喪失11％，依勞動基準法之規定，一般人得工作至
    65歲，原告出生日為58年8 月28日，故原告得工作至123 年
    8 月28日。本件事發日為95年9 月20日，自96年4 月至123
    年8 月止工作能力減損之損失為1,804,000 元【（27×12+4
    ）×50,000×11％】。(5)精神慰撫金：原告任職於訴外人久
    順搪孔有限公司，有穩定優渥之工作收入，且正當壯年，遭
    此變故，除顏面受損外，原告左大腿之傷勢嚴重影響行走能
    力、無法回復正常工作，又原告為家中主要經濟支柱，家庭
    因此陷入愁雲慘霧中，情何以堪，故請求1,000,000 元之精
    神慰撫金。以上總計3,300,919 元。再者，被告元亨泰貨運
    股份有限公司（下稱元亨泰公司）為被告戊○○之僱用人，
    依法亦應連帶負損害賠償責任。為此，爰依民法第184 條、
    第188 條第1 項、第191 條之2 之法律關係提起本件訴訟。
    並聲明被告應給付原告3,300,919 元，及自本件起訴狀繕本
    送達被告之日起至清償日止，按年息百分之5 計算之利息。
二、被告戊○○則以：其當日係駕駛拖曳車，速度約80公里，因
    前方有一台大巴士，所以視線不清，又因該台大巴士變換車
    道，致其反應不及撞到原告車輛，當時時值傍晚下班時間、
    晴天、車流量大，其與前車約距離20至30公尺等語；被告元
    亨泰公司則以：原告與有過失等語資為抗辯。並均聲明以：
    原告之訴駁回。
三、本院判斷：本件原告主張因受被告戊○○駕駛車號602-GA之
    營業用曳引車撞擊車輛左後方，原告並被壓在車號F2-2126
    貨車之車輪下拖行，致受有前述傷害，被告元亨泰公司為被
    告戊○○之僱用人，依法應連帶負擔侵權行為損害賠償責任
    等語，然此為被告堅決否認，並以前述情詞置辯。是本件之
    爭點乃在於(一)、被告於本件車禍之發生有無過失？(二)、原告
    得請求被告賠償之範圍為何？(三)、原告是否與有過失？茲論
    述如下：
(一)、被告於本件車禍之發生確有過失。
(1)、原告主張其於上開時間駕駛自用小貨車行經上開地點，因右
    後輪胎破損，乃將車子停靠於47.5公里處附近之路肩，並打
    開停車警示燈，高速公路拖吊車亦隨即趕至，詎料，在原告
    尚查看車胎狀況並與老闆電話連繫時，遭被告戊○○駕駛車
    號602-GA之營業用曳引車撞擊車輛左後方，原告並被壓在車
    號F2-2126 貨車之車輪下拖行數公尺，致其受有左側第六及
    第七根肋骨骨折，左側大腿深部撕裂傷併皮膚缺損及股神經
    皮枝損傷、顏面多處擦傷及撕裂傷，傷勢嚴重當場昏迷，被
    送至長庚醫院急救等情，業據原告提出道路交通事故現場圖
    、照片10紙、長庚醫院診斷證明書1 紙（參見本院卷宗第6
    頁以下）在卷可按，亦為被告所不爭執，是原告主張之上開
    事實，自應認為真實可採。
(2)、被告雖辯稱：被告戊○○就本件車禍致原告受傷之事實並無
    過失云云。惟查：
 1、汽車在同一車道行駛時，除擬超越前車外，後車與前車之間
    應保持隨時可以煞停之距離，駕駛人應注意車前狀況及兩車
    併行之間隔，並隨時採取必要之安全措施，道路交通安全規
    則第94條第1 項、第3 項定有明文；另依上開規則第101 條
    第5 款後段規定「後車超越前車時，應於前車左側保持半公
    尺以上之間隔超越」意旨，可知2 輛汽車於同一車道行駛時
    ，除了應保持前後隨時可以煞停之距離外，亦應保持安全之
    間隔。
 2、依據原告就本件車禍事故發生當時狀況陳述：「事發當時我
    的輪胎破胎，我停放在高速公路北上約47.5到47.9公里處（
    南崁交流道北上上坡路段），當時破胎時我馬上停車，拖吊
    車馬上就到了，後來我有打電話給老闆（證人乙○○）看看
    有沒有免費拖吊。正在通話的過程中我就被撞了，我有查看
    輪胎的狀況。當天視線良好。」、「我是右邊的後輪胎破胎
    。我當時停放在路肩，就在我查看的時候被撞。被告（戊○
    ○）是撞到我的車子，然後我的車子壓到我。我當時沒有擺
    放三角標誌，因為拖吊車已經到了，也有警示燈，我想說這
    樣可以不用冒險擺放三角架。我當時是蹲下的，所以沒有看
    到被告的車，因此不知道被告（戊○○）開車的速度。」等
    語，以及被告戊○○所稱：「我當時開的是拖曳車，速度約
    80公里，我前面有一台大巴士，所以視線不清，大巴士變換
    車道後我來不及反應所以就撞上了原告的車子，當時因為是
    下班時間，車流量大，所以我和前車的距離約是20到30公尺
    。當天是晴天，但是已經是傍晚。」等語，依據被告戊○○
    自承其開車速度為80公里，與前方大巴士距離為20至30公尺
    ，然該輛大巴士在變換車道後，被告戊○○竟然未及反應即
    撞擊原告，顯示被告戊○○所駕營業用曳引車，定然少於其
    所自承之20至30公尺，被告戊○○所駕駛之營業用引曳車並
    未與其前方之大巴士保持適當之應變反應距離，亦即未保持
    行車安全距離，致被告戊○○看見原告停放於路肩之自小貨
    車時，已來不及反應停車而撞擊原告。被告戊○○駕駛營業
    用引曳車，未保持隨時可以煞停之行車安全距離，既如上述
    ，其又係領有駕駛執照之人，應有能力為該突發狀況為防果
    之措施，且依照當時情形，為天候晴、日間自然光線、路面
    乾燥無缺陷、無障礙物、視距良好，並無不能注意之情形，
    其應注意，能注意，卻疏未注意採取應有之作為，其有過失
    甚明。
(二)、原告得請求賠償之範圍如下：
(1)、按因故意或過失，不法侵害他人之權利者，負損害賠償責任
    。不法侵害他人之身體或健康者，對於被害人因此喪失或減
    少勞動能力或增加生活上之需要時，應負損害賠償責任。不
    法侵害他人之身體、健康、名譽、自由、信用、隱私、貞操
    ，或不法侵害其他人格法益而情節重大者，被害人雖非財產
    上之損害，亦得請求賠償相當之金額。受僱人因執行職務，
    不法侵害他人之權利者，由僱用人與行為人連帶負損害賠償
    責任。民法第184 條第1 項前段、第193 條第1 項、第195
    條第1 項前段、第188 條第1 項前段各定有明文。本件被告
    戊○○既有上開過失行為而致原告受有前述傷害結果，其間
    具有相當因果關係等情，既均認定如前，且被告元亨泰公司
    為被告戊○○之僱用人，即應予被告戊○○負擔連帶賠償責
    任，則揆諸上揭法律規定，原告主張被被告應對其連帶負擔
    損害賠償責任，自屬有據。茲就原告請求被告連帶賠償之金
    額分敘如下：
(2)、醫藥費用、看護費用、整形費用：原告主張被告應賠償之醫
    藥費用以及看護費用部分共計171,919 元（107,919 ＋64,0
    00＝171,919） ，業據被告所不爭執（參見本院卷宗第137
    頁），故原告請求被告給付此部分之金額，即屬有據，應予
    准許。至原告所主張之整形費用部分，本院依職權函詢長庚
    醫院該部分所需花費，經長庚醫院96年6 月4 日以（九六）
    長庚院法字第0469號函回覆：「三、依患者病情評估，其臉
    部傷勢尚須後續磨皮或修疤，但仍須端視其復原之進展，無
    法加以評估後續之治療及費用。」等語。原告既無法證明整
    形費用所需之花費，故本院認原告主張此部分金額25,000元
    ，難謂有據，不應准許。
(3)、工作損失：原告主張其因本件車禍受傷後不能工作，受有6
    個月計300,000 元之工作損失。惟查，依據長庚醫院前述函
    文內容：「‧‧‧另病患住院期間，因多處傷勢，宜由他人
    協助照護傷口復原，且出院後三個月內需持續訓練左大腿肌
    肉力量，故恐影響其工作能力，導致無法工作。」等語。顯
    見原告因被告戊○○之侵權行為致不能工作之期間應為3 個
    月。又原告係受僱於久順搪孔有限公司，每月薪資為50,000
    元，此有原告所提出之薪資證明書（參見本院卷宗第20頁）
    在卷可考，核與證人即久順搪孔有限公司之負責人乙○○到
    庭證述：「我是經營機械製造，公司的名稱是久順搪孔有限
    公司，我是代表人。原告在公司擔任類似總務管理的工作，
    他必須負責公司大大小小的貨物進出及行政事項。每個月薪
    資是五萬元。薪資所得扣繳憑單上不是五萬，是因為必須和
    勞保申報的費用要符合，差額的部分我們會以獎金的名義貼
    補，所以每月薪資是五萬元。」等語相符。故雖被告抗辯原
    告之每月薪資應未達50,000元，此部分事實因有證人乙○○
    前述證詞以資佐證，故本院認被告抗辯不足採信。則原告因
    傷不能工作所損失之收入應為150,000 元（50,000×3 ＝15
    0,000）。
(4)、精神慰撫金：按慰藉金之賠償以人格權遭受侵害，使精神上
    受有痛苦為必要，至其核給之標準固與財產上損害之計算不
    同，惟非不可斟酌雙方身分、資力與加害程度，及其他各種
    情形核定相當之數額（最高法院51年台上字第223 號判例參
    照）。又所謂相當，應以實際加害情形與其名譽影響是否重
    大，及被害者之身分地位與加害人之經濟情況等關係定之（
    最高法院47年台上字第1221號判例參照）。本院審酌本件車
    禍發生之經過、原告所受上開傷害之內容及所可能導致之痛
    苦、其就醫治療之情形及原告為58年8 月28日生，於本件車
    禍時年紀37歲，現職為久順搪孔有限公司之員工，其每月收
    入金額為50,000元，被告則為63年3 月11日生，於本件車禍
    時年紀32歲，現職為營業用引曳車之司機，且原告所受傷害
    依據其所提出之照片顯示，其左、右大腿以及手掌受傷之狀
    況範圍廣大，顯然極為嚴重，原告所受痛苦確屬巨大等一切
    情狀，認上訴人請求慰撫金1,000,000 元過高，應以850,00
    0 元為適當。
(5)、減少工作能力損失部分：本件原告主張其減損勞動能力部分
    ，經本院諭知原告至長庚醫院進行鑑定，長庚醫院以96年9
    月7 日（九六）長庚院法字第0821號函覆本院：「依杜君96
    年7 月25日至本院鑑定結果，其勞動力減損為11﹪」，再依
    勞動基準法之規定，一般人得工作至65歲，原告出生日為58
    年8 月28日，故原告應得工作至123 年8 月28日，本件事故
    發生日為95年9 月20日，自96年4 月計算至123 年8 月止，
    原告工作能力減損之損失應為1,156,373 元【以霍夫曼公式
    計算如下：50,000×12×17.0000000×11﹪＝1,147,010.70
    6 （元以下四捨五入）；50,000×12×（17.0000000－00.0
    000000）×11﹪×4 ／12＝9,361.7128（元以下四捨五入）
    ；（1,147,011 ＋9,362 ＝1,156,373） ，故原告得請求被
    告給付之減損工作能力部分金額應為1,156,373 元。
(三)、原告確屬與有過失。
    按「損害之發生或擴大，被害人與有過失者，法院得減輕賠
    償金額，或免除之。」民法第217 條第1 項定有明文。經查
    ，本件原告自承事發當時，伊將破胎之自小貨車停放在高速
    公路北上約47.5到47.9公里處之路肩，就在原告查看破胎情
    況的時候遭被告戊○○撞擊，伊當時沒有擺放三角標誌，因
    為拖吊車已經到了，也有警示燈，伊認為可以不用冒險擺放
    三角架等情，已如前述，但依據道路交通管理處罰條例第59
    條規定，汽車駕駛人，於駕駛汽車發生故障不能行駛，應設
    法移置於無礙交通之處，或於移置前，在車輛前、後適當距
    離樹立車輛故障標誌以幫助來車注意此項障礙狀況，且原告
    破胎處乃為國道高速公路路肩，原告不顧己身之安全，自行
    下車來往巡視破胎情況，甚且以行動電話與雇主通話，顯然
    對於本件侵權行為事故發生亦屬與有過失，爰斟酌前述原告
    之過失程度，本院認其過失比例應為二分之一，亦即被告應
    負擔二分之一之損害賠償責任。從而，被告應賠償之金額計
    為1,164,146 元（其計算式為：171,919 ＋150,000 ＋1,15
    6, 373＋850,000 ＝2,328,292 ；2,328,292 ÷2 ＝1,164,
    146） 。惟按「保險人依本法規定所為之保險給付，視為被
    保險人損害賠償金額之一部分；被保險人受賠償請求時，得
    扣除之。」強制汽車責任保險法第32條定有明文。本件原告
    業已受領強制汽車責任保險所給付之490,299 元，依法即應
    扣除此部分金額。本件原告得請求被告給付之金額經扣除前
    述保險金後應為673,847 元（1,164,146 －490,299 ＝673,
    847） 。
四、末按給付無確定期限者，債務人於債權人得請求給付時，經
    其催告而未為給付，自受催告時起，負遲延責任。其經債權
    人起訴而送達訴狀，或依督促程序送達支付命令，或為其他
    相類之行為者，與催告有同一之效力；遲延之債務，以支付
    金錢為標的者，債權人得請求依法定利率計算之遲延利息；
    應付利息之債務，其利率未經約定，亦無法律可據者，週年
    利率為5%，民法第229 條第2 項、第233 條第1 項前段、第
    203 條分別定有明文。本件係屬侵權行為損害賠償之債，自
    屬無確定期限者；又係以支付金錢為標的，則依上揭法律規
    定，原告就被告應給付之金額部分，一併請求自刑事附帶民
    事起訴狀與民事擴張聲明狀送達被告翌日（96年10月5 日）
    起至清償日止，按法定利率即年息5%計算之利息，亦屬有據
    。
五、綜上所述，原告得依據侵權行為法律關係，請求被告連帶給
    付67 3,847元，及自96年10月5 日起至清償日止，按週年利
    率5 ％計算之法定遲延利息，為有理由，應予准許；逾此部
    分之請求，為無理由，不應准許。
六、原告陳明願供擔保聲請宣告假執行，經核原告勝訴部分並無
    不合，爰酌訂相當金額擔保之，另原告敗訴部分之假執行聲
    請，則因訴之駁回而失所依附，應併予駁回之。
據上論結，本件原告之訴為一部有理由，一部無理由，依民事訴
訟法第85條第2項、第390條第2項，判決如主文。
中　　華　　民　　國　　96　　年　　12　　月　　26　　日
                  民事第三庭    法　官　石有為
以上正本係照原本作成
如對本判決上訴，須於判決送達後20日內向本院提出上訴狀
中　　華　　民　　國　　96　　年　　12　　月　　26　　日
                                書記官　王羽潔
